臺灣板橋地方法院民事判決　　　　　　　　　　　　　九十二年度勞訴字第四二號
　　原　　　告　乙○○
　　訴訟代理人　莊勝榮律師
　　複代理人　　洪良凡律師
　　被　　　告　大有巴士股份有限公司
　　法定代理人　甲○○
　　訴訟代理人　曾肇昌律師
右當事人間請求給付資遣費等事件，本院判決如左：
    主      文
原告之訴及假執行之聲請均駁回。
訴訟費用由原告負擔。
    事      實
甲、原告方面：
壹、聲明：
一、先位聲明：
  (一)被告應給付原告新臺幣（下同）五十五萬元。
  (二)原告願供擔保請准予宣告假執行。
二、備位聲明：
  (一)被告應給付原告五十五萬元及自民國九十一年七月十四日起至清償日止按年息百
  　分之五計算之利息。
  (二)原告願供擔保請准予宣告假執行。
貳、陳述：
一、先位聲明部分：
  (一)原告乙○○自八十二年六月起受僱於被告大有巴士股份有限公司（簡稱大有公司
  　）擔任司機職務，自中正機場駛至板橋，乘客買票後交由站務人員檢驗，站務人
  　員再交給原告，原告到站後再交給總站之站務人員，目前月薪為五萬五千元，被
  　告僅因其所謂「車上乘客有十八人，卻僅交回十六張票根」，不問其造成原因為
  　何，就於九十一年七月十三日，為規避資遣費將原告解僱（被告於九十一年七月
  　十二日經由大園站之站務人員轉告原告，翌日始由被告傳真解僱通知單交付原告
  　收受），惟其解僱並不合法，本件被告非法解僱原告事件，其後雖經臺北縣政府
  　協調，惟協調並未成立。
  (二)按勞工非有勞動基準法第十二條第一項各款所列情形之一，僱主不得不經預告終
  　止僱傭契約。本件被告雖以勞動基準法第十二條第一項第四款「違反勞動契約或
  　工作規則，情節重大」為由解僱被告，且僅因「乘客有十八，僅收回十六張票根
  　，此一簡易事實，不探究其原因究係因故意過失或其他原因而起，即片面認定原
  　告涉及舞弊，惟被告之認定非但流於片面主觀，且本件縱認有前揭所謂「乘客有
  　十八人，僅收回十六張票根」之事實（估不論其原因為何－詳後述），依「平等
  　對待原則」，公司對員工之對待或處分應平等而不得歧視，公司其他員工犯與本
  　件原告相同之疏誤，公司也僅是「記大過」而已而未有立予解僱者，因此本件被
  　告解僱原告係規避資遣費之手段，非但違法且與平等不歧視原則有所違背，違反
  　就業服務法第五條就業機會保障之規定，該解僱處分應屬無效。
  (三)本件原告並不知悉九十一年六月十三日為何會有被告所謂「乘客人數十八人而僅
  　交回十六張票根」之售票張數與乘客人數不符之情形，因為、本件原告職務為「
  　司機」，並不負責收票（收票乃站務人員之職責），且司機之職責主要乃在專心
  　駕駛，以確保行車與乘客之安全，那有餘力特別注意去數票根及分心去看監視器
  　數乘客人數。因此本件所發生之售票張數與乘客人數相差人二人之情形，容或係
  　原告沒有特別注意所造成，但若要以此就主觀咬定係原告舞弊所造成，那也未免
  　太過武斷，蓋就常理言，原告怎麼可能為了區區二六○元（一票一三○元，二票
  　之差就是二六○元）而甘冒失去工作之危險嗎？何況，原告不負責售票多一張或
  　少一張票根，對原告並無利益，被告並無證據原告貪圖，僅憑票根之差解僱原告
  　，於法無據。
  (四)原告的「工作權」是憲法第十五條所保障之基本人權，亦為就業服務人及勞動基
  　準法的保障之必要生存權，本件被告非法解僱原告，已使原告全家生計生存面臨
  　重大問題，為了原告的工作權、生存權，原告不得已提起本件訴訟，票根差兩張
  　乃站務人員之責，與原告無關，被告竟以莫須有之罪名，將原告解僱，已違反勞
  　基法第十二條第一項第四款之規定，該終止僱傭關係不生效力。
  (五)如　鈞院認本件解僱不合法，無十二條，亦無十三條事由，而雙方根本無合意終
  　止勞動契約（被告單方面解僱）非合意終止且本件僱傭關係仍存在，因被告片面
  　終止勞動契約後使原告無法繼續上班，故原告未能照常上班乃係因可歸責於被告
  　之事由所致，被告仍應依照原告九十一年七月以前平均月薪五萬五千元之薪資標
  　準，支付原告薪資。原告僅請求九十一年七月十四日至九十二年五月十三日合計
  　十個月之工資，合計五十五萬元，爰請求如先位聲明。
二、備位聲明部分：
  (一)退一萬步言，縱使原告未能清查票根張數，不符合第十二條違反勞動契約或工作
  　規則之情節重大，頂多是十三條第五款不適任問題，但仍應依十六條規定預告終
  　止並依十七條規定給付資遣費。因原告遭被告不法解僱前已任職被告公司九年，
  　且原告並無勞基法第十二條各項行為，故依勞基法第十六條第一項第三款，被告
  　終止勞動契約之意思表示，應於三十日前預告，如被告未經預告即終止契約，依
  　勞基法第十六條第三項規定，被告仍應支付原告三十日之預告工資，即相當於原
  　告一個月之薪資五萬五千元；原告一個月平均工資為五萬五千元，服務被告公司
  　九年，資遣費為四十九萬五千元。原告同意兩造勞動契約已在九十一年七月十三
  　日終止，惟原告並無被告所稱違反工作規則情節重大之情形，故被告仍應依勞動
  　基準法（簡稱勞基法）第十七條給付原告資遣費，而原告自八十二年六月起任職
  　於被告公司至九十一年七月勞動契約終止為止，已在被告公司繼續工作滿九年，
  　原告在雙方勞動契約終止時之月薪為五萬五千元，故被告應給付原告資遣費五十
  　五萬元，爰請求如備位聲明。
  (二)原告並無被告所指違反工作規則，情節重大之終止事由，故被告仍須依照勞基法
  　第十七條規定給付資遣費予原告：
  1.被告係以其員工劉玉發（應係劉玉）在不詳日期針對原告九十一年六月十三
  　　日執行中正機場至板橋公車司機職務所為之談話紀錄，作為被告主張原告違反
  　　工作規則之依據，依其談話紀錄顯示：
    　原告對於九十一年六月十三日載運旅客的情形，因時間過久已不記得，也不
    　　記得是否有讓第二航站站務人員清點人數。
    　原告同意劉玉發（應係劉玉）所稱，從錄影帶內容顯示，當天自第二航站
    　　上車乘客人數為三人，自第一航站上車乘客人數為十五人，共計十八人。
    　劉玉發（應係劉玉）又稱，經查核電腦售票紀錄，僅出售兩張車票，但錄
    　　影帶卻顯示有三名乘客；並稱原告應交回三十二張票根，但原告實際交回者
    　　僅二十六張；原告當時答稱不記得，可能被風吹走、遺失。
  　2.依被告公司作業程式，乘客自中正機場第一或第二航站上車者，都是直接在被
  　　告航站櫃檯買票，將票交由被告航站站務人員驗票、撕掉一部份後上車，被告
  　　站務人員在司機開車前再將票根交給司機，待司機到達終點站後再將票根交給
  　　被告公司總站之站務人員。因此，九十一年六月十三日在中正機場第二、第一
  　　航站上車的十八名乘客，都是在被告航站櫃檯購票，並經被告站務人員驗票才
  　　上車，原告不可能從中舞弊；就算原告交回被告總站的票根短少兩張，也只和
  　　被告機場售票以及驗票的站務人員有關，或可能是被告機場站務人員交給原告
  　　時就已短少，而與原告無涉。且被告在櫃檯售出車票同時，也已收妥票款，縱
  　　使原告不慎遺失兩張票根，原告不僅不會從中獲得任何利益，也不會對被告造
  　　成任何損害，故與被告所指「徇私舞弊」相去甚遠。
    3.被告又稱原告售票紀錄為二張，但錄影帶卻顯示上車人數有三名，原告在劉玉
    　發製作談話紀錄過程中，係稱已不清楚當時情形，並推測可能被風吹走、遺失
    　，但經原告努力回想，當時其中一名乘客應是持月票上車，持月票的乘客是憑
    　預先買好的車票乘車，當然不會另有售票紀錄，也無須回收票根，因此原告並
    　無任何徇私舞弊之情。
  　4.按被告所舉工作規則第三十八條第七款，其內容係「徇私舞弊經查證屬實者」
  　　，所謂徇私舞弊僅限於行為人出於獲取不法利益所為之故意行為；然依前述說
  　　明顯示，原告根本沒有任何故意徇私舞弊之行為，且從劉玉發之談話紀錄內容
  　　，也無法證明被告已就原告繳回票證短少之原因「查證屬實」，並確認原告有
  　　「徇私舞弊」之行為，顯見被告只是為了規避勞基法第十七條給付資遣費之義
  　　務，先故意以莫須有的罪名指摘原告，再藉口以依勞基法第十二條第一項第四
  　　款終止雙方勞動契約，免除被告依前開規定給付資遣費予原告之義務。
  　5.依原告之了解，被告公司內部其他駕駛發生與原告相同的疏忽，被告對該其他
  　　駕駛卻僅處以「記大過」（詳原證一）或「罰款三百元」（原證六）之處分而
  　　已，而未立予解僱，因此被告係為規避資遣費而不當解僱原告。
參、對被告抗辯之陳述：
一、本件被告於協調所主張「票根日期不一」之問題，此亦係站務人員之問題，原告
　　不負責收票，怎可責由原告承擔，蓋原告於每日下班時即將票根交給站務人員，
　　至於站務人員何時交回公司，則原告怎能知悉？因此交回之票根日期若果有不一
　　之情形，應由站務人員說明，怎可能責怪職司駕駛之「司機」即原告呢？
二、被告所主張原告可透過二哥大與站務聯繫，亦可當場進行補票．．．云云（參原
　　證二協調會紀錄資方之主張〈二〉），被告上述說法原則上沒錯，但是一定要以
　　「已經發現」乘客人數與票數不一之問題為前提，本件原告當時專心於安全駕駛
　　，以確保乘客安全，縱或未特別注意到上揭問題而未能當場進行補票，容或有疏
　　忽或應受處分之問題，但也應依法、依「先例」、依「平等對待原則」、依「比
　　例原則」給予適當之處分，例如扣薪、申誡、記過等處分，本件被告對原告之處
　　分未查明故意或疏忽，且未依「平等原則」、「比例原則」（本件系爭二張票價
　　值二六○元，能算是勞動基準法第十二條第一項第四款之情節重大乎？）因此，
　　被告解僱原告，確實違法。
三、依被告九十二年十月所提出之補陳(四)狀所指，原告未停車受檢，故「視為偷渡載
　　客之實」，顯示被告根本沒有查明原告是否有任何「徇私舞弊」之實情，就直接
　　將「未接受站務人員清點人數」認定為「徇私舞弊」，並進而以「徇私舞弊經查
　　證屬實者」之理由將原告解僱。事實上，被告縱有疏忽未讓航站站務人員清點人
　　數，充其量只是行政疏失而已，要論責任之輕重，當時負責實際驗票的站務人員
　　所應承擔的責任應比負責開車的駕駛要重才對，何以被告對站務人員只處以記大
　　過之處分（詳被告九十二年十月補陳(四)狀第二頁之第六行至第七行），卻對未經
　　手車票的駕駛以「徇私舞弊經查證屬實者」之罪名予以解僱？顯見原告係遭被告
　　不當解僱。
四、另依被告九十二年五月答辯狀所附被證一談話紀錄，其上載明違規時間為九十一
　　年六月十三日十五時三十分，但在該時間內實在不可能同時發生「票根十六人，
　　上車十八人」、「電腦售票二人，錄影帶三人」以及「應交回總票根三十二張，
　　只交回二十六張」三件不同的違規事件，被告在約談原告當時並未指明後二件違
　　規事件發生於何時，原告當時也是答以「不清楚」，被告卻在事實完全不明的情
　　況指控原告「徇私舞弊」，實令人費解。況且：
(一)關於被告主張「電腦售票二人，錄影帶三人」之事，縱使原告疏忽未登記乘客之
　　季票號碼，對被告公司也不會有任何營收上的損失，更不等於原告有徇私舞弊之
　　行為，況且持用季票的乘客在機場下車時，機場的站務人員也會再次登記季票號
　　碼，在原告印象中，其被約談後隔天，曾經打電話給稽查組長，說明未有售票紀
　　錄者應是持用季票的乘客，當時稽查組長也確認依站務人員之紀錄是季票無誤，
　　這是被告經由內部紀錄就可以輕易查明的事，被告卻不予查明，顯見被告根本是
　　以莫須有之罪名藉故解僱原告。
  (二)被告另指原告「應交回總票根三十二張，卻只交回二十六張」部分，原告根本不
  　知道被告所指的違規事件究竟發生在何時，而且原告下班前將所有票根交給大園
  　站站務人員後就不再過問票根的事情，事後縱有票根短少的情形，也有可能是被
  　站務人員所遺失，然被告公司卻完全未予查明，就認定是原告私下收取現金，並
  　解僱原告，顯見原告並無被告所稱「徇私舞弊經查證屬實者」之行為，被告係不
  　當解僱原告。
肆、證據：
    提出大有公司員工獎懲通知單（受文者：大園站）、臺北縣政府處理勞資爭議協
    調會紀錄、本院民事裁定、九十一年六月一日單班表、售票、驗票、交票根流程
    表、被告公司員工獎懲通知單（受文者：舊庄站）、大有公司解僱通知單各一份
    為證。
乙、被告方面：
壹、聲明：
一、原告之訴及假執行之聲請均駁回。
二、如受不利判決，願供擔保請准宣告免為假執行。
貳、陳述：
一、依劉玉發（應係劉玉）的談話記錄，原告自承依錄影帶可知正確上車人數為十
　　八人，但票根只有十六人，短少兩張。又查核電腦售票紀錄（即原告之車內售票
　　紀錄）為二人，而錄影帶為三人，且交回票根二十六張，依規定應交回三十二張
　　，短少六張，原告知道違反票據作業將解僱處分，其情形很嚴重，則原告之情節
　　違反工作規則第三十八條第七款規定：循私舞弊經查證屬實應行解僱，茲因原告
　　職務上嚴重疏失涉行舞弊，故被告之終止原告勞動契約，係合法解僱，自不生資
　　遣費的問題。
二、查勞動契約法第三十條規定，勞動契約的終了，其中第五款規定，當事人之同意
　　，即終止勞動契約，則勞資雙方合意終止勞動契約，即無不可。
三、原告以勞方的身份請求給付資遣費的根據，在勞基法之規定只有依據第十四條規
　　定，惟依該條第二項規定其依第一款、第六款規定終止勞動契約者，應自知悉其
　　情形之日起三十日內為之。茲原告之主張其同意被告公司於九十一年七月十三日
　　解僱終止勞動契約，則其請求資遣費於九十一年十二月間，依前開法文規定，原
　　告之請求已罹於時效，抑且雙方合意終止勞動契約或原告自行請辭，則原告之請
　　求資遣費，顯然依法無據。至於被告公司解僱原告是否合法與本件原告請求資遣
　　費之合法與否係兩回事。
四、依原告的談話紀錄，其自承依錄音帶可知正確上車人數為十八人，但票根只有十
　　六人，短少二張。又查核電腦售票紀錄為二人，而錄影帶為三人，且交回票根二
　　十六張，依規定應交回三十二張，短少六張，顯然原告涉行舞弊，依規處分，並
　　無不合。
五、按機場回臺北每位駕駛員進站時需接受站務員清點人數，而陳姓駕駛員（即原告
　　）沒有經過站務員清點就私自離開，陳駕駛向站務員回報二人確實與錄影帶上人
　　數不符，而二航站務員沒有清點陳姓駕駛員票數，也未向公司回報，直到公司查
　　獲並已大過處分，另一航站務員也自知錯誤理虧，並未回公司約談報告即離職，
　　另陳駕駛員屬資深員工，熟知作業程序確違反公司規定行車。停車受檢是每位駕
　　駛員的義務，卻私自駛離，即視為偷渡載客之實。
六、按原告駕駛員所述尚有爭議，該案經公司多次書面通知原告駕駛員因票證問題需
    向稽查室說明，但原告駕駛員確一直無法交待清楚，並且公司規定季票乘客上車
  　須登記季票證的號碼才算數，非駕駛員隨意稱說是季票，並且事後已久才供稱為
  　季票，說詞前後不同。
七、交回票根是因為九十一年六月十三日全天車內有三十二位乘客，才需繳回三十二
　　張票，表示車內三十二位乘客有買票，但陳姓駕駛員祇繳回二十六張票並且駕駛
　　員填寫車上人數表也填二十六人，表示其中有六位乘客未有售票紀錄，駕駛員為
　　私下收取現金，造成公司營業損失。
八、工資係勞工提供勞務的對價，原告自九十一年七月十三日終止勞動契約後，始終
　　未到過公司，更未提供勞務，自不得請求工資，固不待言。茲因被告公司係合法
　　解僱原告，自不生解僱後給付工資的問題。退步言，縱認解僱未合法，兩造僱傭
　　關係尚屬存在，惟原告既未於解僱後到公司上班，亦不得請求給付工資，按兩造
　　之勞動契約，係以原告「簽到上班」為其「提供勞務」之內容，而原告均未簽到
　　上班，亦無提供勞務，顯然未依債務本旨為給付，不生提出給付之效力，被告亦
　　無受領遲延。因此，原告無論如何均不得請求自九十一年七月十四日至九十二年
　　五月十三日之工資。
九、原告之請求訴之變更或追加，被告公司不同意。其理由：
  (一)原告請求資遣費之基礎，與請求工資之基礎，全然相反，且自相矛盾。蓋資遣費
  　之請求係勞雇雙方終止勞動契約後之請求權為基礎，而請求工資係僱用關係存在
  　為前提。
  (二)本案原告提起本訴，請求給付資遣費，其後追加請求工資，因其追加請求，其基
  　礎事實不同，未經被告公司同意，則其追加請求工資，自有不合。因此，本案只
  　能就原告請求資遣費之基礎，是否合法，是否有理由，法院僅就此請求權之基礎
  　而審酌。
  (三)原告將追加後之先、備位聲明互換，被告亦不同意。
參、證據：
    提出九十一年六月十三日十五時三十分許該車次車內之錄影帶所轉錄之光碟片一
    張、工作規則節本、談話紀錄、車內售票明細表、大有公司稽查室約談記錄單、
    抽查行車錄影記錄表、大有公司抽查行車錄影記錄報告、九十一年六月十三日乙
    ○○之板橋線載客人數統計表、九十一年六月十三日乙○○之大有機場巴士路線
    人數查核表、大有公司員工（陳信翰）獎懲通知單各一份、九十一年六月十三日
    大有巴山營運日報表二張、大有公司簽辦案件用紙四紙、大有公司談話記錄二紙
    、原告車內售票二張、原告繳回之票根二十六張為證，並請求訊問證人陳信翰。
丙、本院依職權勘驗被告所提出九十一年六月十三日十五時三十分許該車次車內之錄
　　影帶所轉錄之光碟片一張，並訊問證人劉玉。
    理  　　由
壹、程序方面：
　　本件原告於訴狀送達對造後所為訴之追加（即備位聲明部分）及將追加後之先、
　　備位聲明互換，被告雖不同意其所為訴之追加及變更，惟原告所為訴之追加及變
　　更，核其請求之基礎原因事實應屬同一，且不甚妨礙被告之防禦及訴訟之終結，
　　其追加及變更應屬合法，先予明。
貳、得心證之理由：
一、本件原告主張：原告自八十二年六月起受僱於被告擔任司機職務，自中正機場駛
　　至板橋，乘客買票後交由站務人員檢驗，站務人員再交給原告，原告到站後再交
　　給總站之站務人員，目前月薪為五萬五千元，被告僅因其所謂「車上乘客有十八
　　人，卻僅交回十六張票根」，不問其造成原因為何，就於九十一年七月十三日，
　　為規避資遣費將原告解僱，惟其解僱並不合法，因雙方根本無合意終止勞動契約
　　（被告單方面解僱）非合意終止且本件僱傭關係仍存在，且因被告片面終止勞動
　　契約後使原告無法繼續上班，故原告未能照常上班乃係因可歸責於被告之事由所
　　致，被告仍應依照原告九十一年七月以前平均月薪五萬五千元之薪資標準，支付
　　原告薪資。原告僅請求九十一年七月十四日至九十二年五月十三日合計十個月之
　　工資，合計五十五萬元，爰請求如先位聲明。退一萬步言，縱使原告未能清查票
　　根張數，亦不符合勞基法第十二條違反勞動契約或工作規則之情節重大，頂多是
　　同法第十三條第五款不適任問題，但被告仍應依同法第十六條規定預告終止並依
　　第十七條規定給付資遣費。爰依勞基法第十六條第一項第三款，先位請求原告給
　　付三十日之預告工資，即相當於原告一個月之薪資五萬五千元；並依同法第十七
　　條規定，備位請求原告給付資遣費四十九萬五千元（原告一個月平均工資為五萬
　　五千元，服務被告公司九年）云云。
二、被告則以：依劉玉發（應係劉玉）的談話記錄，原告自承依錄影帶可知正確上
　　車人數為十八人，但票根只有十六人，短少兩張。又查核電腦售票紀錄為二人，
　　而錄影帶為三人，且交回票根二十六張，依規定應交回三十二張，短少六張，原
　　告知道違反票據作業將解僱處分，其情形很嚴重，則原告之情節違反工作規則第
　　三十八條第七款規定：循私舞弊經查證屬實應行解僱，茲因原告職務上嚴重疏失
　　涉行舞弊，故被告之終止原告勞動契約，係合法解僱，自不生資遣費的問題。又
　　因被告公司係合法解僱原告，自不生解僱後給付工資的問題。退步言，縱認解僱
　　未合法，兩造僱傭關係尚屬存在，惟原告既未於解僱後到公司上班，亦不得請求
　　給付工資，按兩造之勞動契約，係以原告「簽到上班」為其「提供勞務」之內容
　　，而原告均未簽到上班，亦無提供勞務，顯然未依債務本旨為給付，不生提出給
　　付之效力，被告亦無受領遲延等語置辯。
三、經查：
　(一)原告乙○○主張其自八十二年六月起受僱於被告大有公司擔任司機職務，駕駛巴
　　士，自中正機場駛至板橋，乘客自中正機場第一或第二航站上車者，都是直接在
　　被告航站櫃檯買票，將票交由被告航站站務人員驗票（收票）後上車，被告站務
　　人員在原告司機開車前再將票根交給原告司機，待原告司機到達終點站後再將票
　　根交給被告公司總站之站務人員；被告係於九十一年七月十二日以原告之車於九
　　十一年六月十三日十五時三十分許之車次，其車內之監視錄影帶內容顯示，正確
　　上車人數為十八人，但票根只有十六人（原告自行記載之載客人數亦僅十六人）
　　，短少兩張，認原告違反工作規則第三十八條（第一項）第七款規定：循私舞弊
　　經查證屬實應行解僱，而經由大園站之站務人員通知原告終止兩造間之勞動契約
　　（即被告僱用原告為司機之僱傭契約）之事實，業據其提出與所述相符之大有公
　　司解僱通知單一份及被告提出工作規則節本、九十一年六月十三日乙○○之板橋
　　線載客人數統計表、抽查行車錄影記錄表各一份、九十一年六月十三日大有巴山
　　營運日報表二張、大有公司簽辦案件用紙四紙、大有公司談話記錄二紙為證，復
　　據證人劉玉、陳信翰到庭證述明確，且為被告所不爭執，應信為真。
  (二)按勞工有違反勞動契約或工作規則，情節重大者，雇主得不經預告終止契約。雇
  　主依前項第四款規定終止契約者，應自知悉其情形之日起，三十日內為之，勞基
  　法第十二條第一項第四款及第二項定有明文。本件被告抗辯，依卷附由被告所提
  　出之工作規則節本，其第三十八條第一項第七款及第二項規定，有「徇私舞弊經
  　查證確實者」應予解僱（即終止契約），並應自知悉其情形之日起，三十日內為
  　之一節，既為原告所不爭執，應信為真。又被告抗辯原告之車於九十一年六月十
  　三日十五時三十分許之車次，其車內之監視錄影帶內容顯示，正確上車人數為十
  　八人，但票根只有十六人（原告自行記載之載客人數亦僅十六人），短少兩張；
  　且原告於九十一年六月十三日僅交回票根二十六張，但依規定應交回三十二張，
  　短少六張（包括該日十五時三十分許之車次所短少之兩張在內），原告亦知道違
  　反票據作業將解僱處分，其情形很嚴重，原告可透過二哥大與站務聯繫，亦可當
  　場進行補票（即由原告在車內售票，車上配有監控設備、二哥大及售票機）．．
  　．（參原證二協調會紀錄資方之主張〈二〉）之事實，業據被告提出與所述相符
  　之九十一年六月十三日十五時三十分許該車次車內之錄影帶所轉錄之光碟片一張
  　、工作規則節本、談話紀錄、車內售票明細表、大有公司稽查室約談記錄單、抽
  　查行車錄影記錄表、大有公司抽查行車錄影記錄報告、九十一年六月十三日乙○
  　○之板橋線載客人數統計表、九十一年六月十三日乙○○之大有機場巴士路線人
  　數查核表、大有公司員工（陳信翰）獎懲通知單各一份、九十一年六月十三日大
  　有巴山營運日報表二張、大有公司簽辦案件用紙四紙、大有公司談話記錄二紙、
  　原告車內售票二張、原告繳回之票根二十六張為證（其中被告所提出之九十一年
  　六月十三日十五時三十分許該車次車內之錄影帶所轉錄之光碟片一張，其內容顯
  　示原告之車〈車牌號碼為ＡＧ－九九七號〉於九十一年六月十三日十五時三十分
  　許之車次，實際載客人數為十八名成人及一名小孩〈係由成人偕同上車，不另收
  　費〉等情，亦經本院依職權勘驗屬實，有勘驗筆錄一份附卷可稽），並經證人劉
  　玉、陳信翰到庭證述明確，且為兩造所不爭執，是被告所為之上開抗辯，即屬
  　有據。
  (三)依卷附由被告所提出之工作規則節本，其第三十八條第一項第七款既規定，有「
  　徇私舞弊經查證確實者」應予解僱（即終止契約），足見「徇私舞弊經查證確實
  　者」應予解僱之情形，即屬於勞基法第十二條第一項第四款之勞工違反勞動契約
  　或工作規則，情節重大之情形，否則，何至於須為解僱之處分？且兩造對此部分
  　亦不爭執。是本件首應探究者，乃原告是否有「徇私舞弊經查證確實者」應予解
  　僱之情形？矧原告雖係司機，職司駕駛工作，但依其實際執行職務之內容而言，
  　尚包括將其自站務人員（該站務人員於起站乘客上車時，負責檢驗乘客所買之車
  　票並收取票根）處所收取之票根及其在車內所售出之車票票根一併轉交總站之站
  　務人員，並於發現乘客未買票上車時，負責以車內之售票機進行補票（即在車內
  　售票），原告並非單純從事駕駛工作而已之事實，業據被告陳述在卷，且為原告
  　所不爭執，並有臺北縣政府處理勞資爭議協調會紀錄一份及原告車內售票二張附
  　卷可稽，應信為真。由此可知原告亦負責清查車上載客人數與所收票根是否相符
  　及為未買票上車之乘客補票之工作，如站務人員於起站乘客上車時所收取並轉交
  　原告之票根數少於原告車內之載客人數，原告即應在車內以售票機進行補票（即
  　在車內售票），站務人員不可能售票給乘客。又原告之車於九十一年六月十三日
  　十五時三十分許之車次，其車內之監視錄影帶內容顯示，正確上車人數為十八人
  　，但票根只有十六人（原告自行記載之載客人數亦僅十六人），短少兩張；且原
  　告於九十一年六月十三日僅交回票根二十六張，但依規定應交回三十二張，短少
  　六張（包括該日十五時三十分許之車次所短少之兩張在內）及被告業於九十一年
  　七月十二日將解僱原告之意思表示口頭通知原告（三十日內為之）等情，其證據
  　業如前述，本件就原告之車於九十一年六月十三日十五時三十分許之車次，正確
  　上車人數為十八人，但票根只有十六人，短少兩張一節而言，既係由原告負責清
  　查車上載客人數與所收票根是否相符及為未買票上車之乘客補票之工作，而非由
  　站務人員負責，且原告自行記載之載客人數為十六人，與原告交給被告公司總站
  　之站務人員之票根亦為十六人，二者相符（足見站務人員未短少票根），則客觀
  　上，依上開乘客驗票、收票之流程及原告所負責之工作觀之，原告對於車內之實
  　際載客人數及乘客是否買票上車之事實，應無不知之理，乃原告對於何以於九十
  　一年六月十三日十五時三十分許之車次短少兩張票根，竟未能舉證加以說明，自
  　應認本件之短少票根兩張係出於原告之故意行為。是原告應有「徇私舞弊經查證
  　確實者」應予解僱之情形。
  (四)至於原告於九十一年六月十三日僅交回票根二十六張，但依規定應交回三十二張
  　，短少六張，扣除該日十五時三十分許之車次所短少之兩張，尚短少四張部分，
  　因依卷附之九十一年六月十三日大有巴山營運日報表二張、九十一年六月十三日
  　乙○○之大有機場巴士路線人數查核表一份及證人陳信翰之證詞，站務人員楊任
  　文及陳信翰亦有登記不確實之處，則在證據未充足之情況下，僅能合理懷疑原告
  　涉有徇私舞弊之嫌，尚難遽為認定係原告徇私舞弊；又有關被告抗辯查核電腦售
  　票紀錄為二人，而錄影帶為三人一節，業據原告主張係因另一名乘客持季票上車
  　，無庸補票等語，且依卷附由被告所提出之劉玉所簽出之大有公司簽辦案件用
  　紙及證人劉玉到庭證述屬實，是被告抗辯上開部分亦屬於原告有「徇私舞弊經
  　查證確實者」應予解僱之情形云云，洵無可採。惟本件原告於九十一年六月十三
  　日十五時三十分許之車次短少兩張票根部分，已有「徇私舞弊經查證確實者」應
  　予解僱之情形，業如前述，縱原告無被告所抗辯：查核電腦售票紀錄為二人，而
  　錄影帶為三人之情形及原告於九十一年六月十三日尚短少其餘四張部分，尚難遽
  　為認定係原告徇私舞弊之情形，亦不影響原告於九十一年六月十三日十五時三十
  　分許之車次短少兩張票根部分，已有「徇私舞弊經查證確實者」應予解僱之情形
    之認定。
四、綜上所陳，被告依工作規則第三十八條第一項第七款之規定終止兩造間之勞動契
　　約，核無不合。從而，原告依僱傭契約之法律關係及勞基法第十七條之規定，請
　　求如先位聲明及備位聲明所示，均為無理由，應予駁回。又原告之訴既經駁回，
　　其假執行之聲請亦失所依附，應併予駁回。
五、本件事證已臻明確，兩造其餘攻擊、防禦方法及舉證，經本院審酌後，認其對於
　　判決結果均無影響，爰不一一論述，附予明。
據上論結，本件原告之訴為無理由，依民事訴訟法第七十八條，判決如主文。
中　　　華　　　民　　　國　　九十三　　年　　  二 　　 月　　　二十　　日
                                    臺灣板橋地方法院民事第一庭
~B法　　　官　楊千儀
右為正本係照原本作成。
如對本判決上訴，須於判決送達後二十日內向本院提出上訴狀。
中　　　華　　　民　　　國　　九十三　　年　　  二 　　 月　　　二十　　日
~B法院書記官　陳淑芳
